【裁判字號】    99,撤緩,44
【裁判日期】    990825
【裁判案由】    聲請撤銷緩刑
【裁判全文】
臺灣苗栗地方法院刑事裁定              99年度撤緩字第44號
聲  請  人  臺灣苗栗地方法院檢察署檢察官
受  刑  人  甲○○
上列聲請人因受刑人犯妨害性自主案件（本院92年度訴字第254
號），聲請撤銷緩刑之宣告（99年度執聲字第482 號），本院裁
定如下：
    主    文
聲請駁回。
    理  由
一、聲請意旨略稱：受刑人甲○○因犯妨害性自主案件，經本院
    以92年度訴字第254 號判決（偵查案號：臺灣苗栗地方法院
    檢察署92年度偵字第899 號）判處有期徒刑2 年、緩刑5 年
    、緩刑期內付保護管束，於民國94年10月31日確定在案；乃
    分別於緩刑期內即97年12月27日施用第一級毒品1 次及97年
    12月30日施用第二級毒品1 次，經臺灣苗栗地方法院檢察署
    聲請本院裁定准予執行觀察勒戒，嗣認無施用傾向予以不起
    訴處分，詎受刑人復於緩刑期內即98年12月29日上午9 時46
    分採尿回溯96小時內之某時更犯施用第二級毒品罪，經本院
    於99年6 月2 日以99年度易字第336 號判決判處有期徒刑2
    月確定；核該受刑人所為，已合於刑法第75條之1 第1 項第
    2 款所定得撤銷緩刑宣告之原因，爰依刑事訴訟法第476 條
    規定聲請撤銷緩刑等語。
二、按受緩刑之宣告，於緩刑期內因故意犯他罪，而在緩刑期內
    受6 月以下有期徒刑、拘役或罰金之宣告確定，足認原宣告
    之緩刑難收其預期效果，而有執行刑罰之必要者，得撤銷其
    宣告，刑法第75條之1 第1 項第2 款固定有明文，然考其立
    法理由為：「現行關於緩刑前或緩刑期間故意犯他罪，而在
    緩刑期內受得易科罰金之有期徒刑之宣告者，列為應撤銷緩
    刑之事由，因認過於嚴苛，而排除第75條應撤銷緩刑之事由
    ，移列至得撤銷緩刑事由，俾使法官依被告再犯情節，而裁
    量是否撤銷先前緩刑之宣告；其次，如有前開事由，但判決
    宣告拘役、罰金時，可見行為人仍未見悔悟，有列為得撤銷
    緩刑之事由，以資彈性適用，爰於第1 項第1 款、第2 款增
    訂之」。蓋以刑法緩刑制度係為促進惡性輕微之被告或偶發
    犯、初犯利於改過自新而設，故本條採用裁量撤銷主義，賦
    予法院撤銷與否之權限，特於第1 項規定實質要件為「足認
    原宣告之緩刑難收其預期效果，而有執行刑罰之必要」，供
    作審認之標準。亦即於「得」撤銷緩刑之情形，除具備「於
    緩刑期內因故意犯他罪，而在緩刑期內受6 月以下有期徒刑
    、拘役或罰金之宣告確定」事由外，法官應依職權本於合目
    的性之裁量，妥適審酌被告所犯前後數罪間，關於法益侵害
    之性質、再犯之原因、違反法規範之情節是否重大、被告主
    觀犯意所顯現之惡性及其反社會性等情，是否已使前案原為
    促使惡性輕微之被告或偶發犯、初犯改過自新而宣告之緩刑
    ，已難收其預期之效果，而確有執行刑罰之必要；此與刑法
    第75條第1 項所定2 款要件有一具備，即毋庸再行審酌其他
    情狀，應逕予撤銷緩刑之情形不同，合先敘明。
三、經查：
（一）本件受刑人甲○○前因犯妨害性自主案件（下稱前案），
      經本院以92年度訴字第254 號判決（偵查案號：臺灣苗栗
      地方法院檢察署92年度偵字第899 號）判處有期徒刑2 年
      、緩刑5 年、緩刑期內付保護管束，於民國94年10月31日
      確定在案；乃分別於緩刑期內即97年12月27日施用第一級
      毒品1 次及97年12月30日施用第二級毒品1 次，經臺灣苗
      栗地方法院檢察署聲請本院裁定准予執行觀察勒戒，嗣認
      無施用傾向予以不起訴處分，詎受刑人復於緩刑期內即98
      年12月29日上午9 時46分採尿回溯96小時內之某時更犯施
      用第二級毒品罪，經本院以99年度易字第336 號判決判處
      有期徒刑2 月，如易科罰金，以新臺幣1 千元折算1 日，
      於99年6 月2 日確定等情，有上開判決書及臺灣高等法院
      被告前案紀錄表各1 份可稽。顯見受刑人緩刑期內因故意
      犯他罪，而在緩刑期內受6 月以下有期徒刑之宣告，已合
      於刑法第75條之1 第1 項第2 款得撤銷緩刑事由無疑。然
      刑法緩刑制度係為促使惡性輕微之被告或偶發犯、初犯利
      於改過自新而設，且刑法第75條之1 又賦與法院裁量撤銷
      與否之權限，則受刑人雖合於同法條第1 項第2 款之情形
      ，惟是否已足認原緩刑之宣告難收其預期效果，而有執行
      刑罰之必要，仍須視具體個案情形而定。
（二）本件聲請書僅以受刑人於緩刑期內更犯施用第二級毒品罪
      ，而受6 月以下有期徒刑之宣告確定，合於刑法第75條之
      1 第1 項第2 款所定得撤銷宣告之原因等語，然對於該受
      刑人如何符合刑法第75條之1 所定「足認原宣告之緩刑難
      收其預期效果，而有執行刑罰之必要」之實質要件，除提
      出臺灣苗栗地方法院檢察署檢察官98年度聲觀字第48號、
      98年度毒偵字第334 號聲請書、本院98年毒聲字第59號刑
      事裁定及99年度易字第336 號刑事判決書外，並未提出其
      他證據以供證明符合撤銷緩刑之實質要件，其遽以聲請撤
      銷上揭緩刑，自值斟酌。
（三）再者，受刑人所犯前、後2 案犯罪型態、原因、侵害法益
      及對社會危害程度均互異，其間之關聯性亦極為薄弱，且
      後案犯罪時間（即98年12月29日）距前案判決確定時間（
      即94年10月31日）已逾4 年餘，受刑人於此期間亦無因其
      他犯罪受有期徒刑以上之宣告，足見受刑人於緩刑期間內
      尚非全然無悔過之心，難認受刑人存有高度之法敵對意識
      而一再犯案。又後案係受刑人施用第二級毒品，戕害自身
      健康，經本院斟酌其犯罪情節後，亦僅宣告有期徒刑2 月
      之刑度，堪認受刑人後案之犯罪情節尚非重大，其惡性及
      反社會性行為均屬輕微，仍可期待受刑人得藉由前案緩刑
      之宣告，促使其知所警惕，端正品行。且受刑人所犯後案
      施用第二級毒品罪之犯行已經本院判處有期徒刑2 月確定
      ，受刑人必須服刑，諒經該刑之宣告及執行，應足以警惕
      受刑人，並有一定之矯正效果，若再撤銷其所犯前案妨害
      性自主罪之緩刑，顯然過苛。此外，復無其他具體事證足
      資認定受刑人有何前所宣告之緩刑難收預期效果，而有執
      行刑罰之必要，自難僅因受刑人於緩刑期內更犯罪，即認
      一律得撤銷緩刑，否則前開立法本旨將意義盡失，亦與緩
      刑之目的乃避免短期自由刑之弊，並給予受刑人自新機會
      未盡相符。從而，聲請人執此聲請撤銷受刑人前案之緩刑
      即非有據，本件聲請為無理由，應予駁回。
四、據上論斷，應依刑事訴訟法第220 條，裁定如主文。
中    華    民    國    99    年    8     月    25    日
                  刑事第一庭  法  官  林信旭
以上正本與原本無異。
如不服本裁定應於送達後5日內向本院提出抗告狀。
                              書記官  巫  穎
中    華    民    國    99    年    8     月    25    日

司法院資訊處製作；財團法人民間司法改革基金會備份。
